臺灣臺北地方法院民事判決
110年度小上字第151號
上  訴  人  鄭楷興  
兼  法  定
代  理  人  陳昱伶  

被上訴人    新加坡商競舞電競有限公司臺灣分公司

法定代理人  胡育嘉  
上列當事人間請求返還訂金事件，上訴人對於民國110年10月14
日本院臺北簡易庭110年度北小字第1547號第一審判決提起上訴
，本院判決如下：
    主    文
上訴駁回。
第二審訴訟費用新臺幣壹仟伍佰元由上訴人負擔。
    事實及理由
一、按對於小額程序之第一審裁判之上訴或抗告，非以其違背法
    令為理由，不得為之，民事訴訟法第436條之24第2項定有明
    文。而所謂違背法令，依同法第436條之32準用同法第468條
    、第469條第1款至第5款規定，係指判決不適用法規或適用
    不當者，以及㈠判決法院之組織不合法。㈡依法律或裁判應迴
    避之法官參與裁判者。㈢法院於權限之有無辨別不當或違背
    專屬管轄之規定者。㈣當事人於訴訟未經合法代理者。㈤違背
    言詞辯論公開之規定者而言。故小額事件之上訴程序不得以
    民事訴訟法第469條第6款之判決不備理由或理由矛盾為理由
    指摘原判決違背法令，是小額事件中所謂違背法令不包含認
    定事實錯誤，取捨證據不當或就當事人提出之事實或證據疏
    於調查或漏未審酌之判決不備理由或理由矛盾情形。再按小
    額訴訟程序之第二審判決，依上訴意旨足認為上訴無理由者
    ，得不經言詞辯論為之，民事訴訟法第436條之29第2款亦有
    明文。
二、上訴意旨略以：上訴人乙○○為未滿12歲幼童，於民國109年1
    2月1日至同年月9日間，在未經法定代理人同意下，在被上
    訴人之遊戲極速領域、傳說對決中消費共計新臺幣(下同)33
    ,200元，經其法定代理人即上訴人甲○○於同年月21日察覺後
    立即連絡遊戲商請求協調退款遭拒。對12歲之限制行為能力
    人而言，未能判別建立google帳號，玩遊戲之優缺點，僅係
    單純想使用，原判決預設上訴人乙○○得看懂Google Play服
    務條款、急速領域遊戲（下稱系爭遊戲）合約，理解「年齡
    限制」、「未成年」和「取得父母或法定監護人的許可」，
    並辨識效果、配合辦理，已加大限制行為能力人之義務及責
    任，與民法保護限制行為能力人之立法意旨相悖。且本件被
    上訴人未有嚴格審核機制，僅使上訴人乙○○於註冊過程中填
    寫手機號碼、電子郵件信箱，以及選擇綁定Facebook登入遊
    戲，即係放任每個人都可以輕易註冊遊玩，上訴人乙○○未曾
    主動填寫生日，並無施用詐術。退步言，縱認上訴人乙○○於
    註冊google帳戶時，違背年齡限制即構成詐術，然相關條款
    亦僅存於上訴人乙○○與訴外人美商科高國際有限公司（下稱
    Google公司）間，並非被上訴人，原判決有違民法第77條、
    第79條、第83條規定。上訴人甲○○既已拒絕承認，而使契約
    無效，其內容自不能拘束上訴人。原判決僅參考網路連線遊
    戲服務定型化契約應記載事項，忽略法律上無效之意義與不
    當得利返還之範圍，有違民法第179條規定，顯非妥適。原
    判決有判決違背法令之情形，應予廢棄等語。並聲明：⑴原
    判決廢棄，⑵被上訴人應給付上訴人33,200元。
三、本件依民事訴訟法第436條之29條第2款規定，不經言詞辯論
    而為判決，故無被上訴人書狀或陳述。
四、經查：
  ㈠本件上訴人提起上訴，形式上已就原審有違背民法第77條、
    第79條、第83條及民法第179條之違背法令情事予以指摘，
    應認已符合民事訴訟法第436條之24第2項程序規定，先予指
    明。
  ㈡按限制行為能力人未得法定代理人之允許，所訂立之契約，
    須經法定代理人之承認，始生效力，民法第79條定有明文。
    而上開規定係為保障限制行為能力人所為之規範，且在面對
    交易安全與限制行為能力人之保障有所衝突時，立法者明文
    揭示原則以後者為優先，除非有例外規定之情形（如民法第
    83條）。次按限制行為能力人用詐術使人信其為有行為能力
    人或已得法定代理人之允許者，其法律行為有效，民法第83
    條亦有明訂。此係因若限制行為能力人能夠使用詐術而使相
    對人信其有行為能力時，足見其已有相當之意思能力，亦即
    心智成熟度超過其實際年齡，自無再加以保障之必要。為加
    重交易安全及相對人之保護，學者多認為所謂「詐術」，應
    從寬解釋，並不限於積極的詐欺策略，即單詐稱其已成年或
    結婚或已得法定代理人之允許，致使相對人發生錯誤，或對
    相對人之誤信不加聲辯，以欺其失察，苟故意引起相對人之
    誤信或加強其誤信者，均包括之。
　㈢原判決業經查閱Google帳號使用規則、Google Play條款及系
    爭遊戲分級標示、遊戲登入畫面及系爭遊戲會員服務契約，
    分別已明定未成年人需經法定代理人同意，方得進行系爭遊
    戲並進行遊戲消費等規範，審酌上訴人乙○○以自己名義註冊
    Google帳戶，並由上訴人甲○○自行交付信用卡帳號，以及上
    訴人乙○○明知其未滿遊戲之年齡分級設定，自身仍屬未成年
    人且未得其法定代理人之同意，仍註冊系爭遊戲並以上訴人
    甲○○之信用卡消費等節，而認上訴人乙○○上述行為已符合民
    法第83條規定之使用詐術情形，並依前開規定認定上訴人乙
    ○○於系爭遊戲儲值之法律行為有效，雖上訴人指稱乙○○無法
    無能理解Google Play條款及系爭遊戲合約，被上訴人無身
    分查核機制，且不能因Google公司服務條款，認其有使用詐
    術云云，上訴人所執此部分上訴理由，無非係就原審對於上
    訴人乙○○是否構成使用詐術等節予以爭執，惟取捨證據、認
    定事實本為事實審法院職權行使，上訴人復未詳加說明原審
    判斷有何違反法令之部分，僅一再稱上訴人乙○○所為行為並
    非使用詐術，惟此部分既屬原審認定事實取捨證據之職權行
    使，依前揭說明，難認原判決有上訴人所指違背法令之情事
    。至上訴人另稱原判決有違民法第179條規定，無非係以上
    訴人甲○○拒絕承認乙○○與被上訴人間之法律行為，而主張二
    者間之契約無效，被上訴人應返還所受之利益云云，然原審
    判決既認上訴人乙○○與被上訴人間之法律行為依民法第83條
    規定有效，業如前述，而因此認定被上訴人無須負擔不當得
    利返還義務，難認原判決有違背法令之規定等情事。
四、綜上所述，本件原審判決難認有何違背法令之情事，原審駁
    回上訴人請求並無不合，上訴意旨所執前詞指摘原判決不當
    ，求予廢棄改判並無理由。揆諸首揭法條規定，本件爰不經
    言詞辯論，逕以判決駁回其上訴。
五、依民事訴訟法第436條之32第1項準用同法第436條之19規定
    ，小額訴訟程序之第二審法院為訴訟費用之裁判時，應確定
    其訴訟費用額。查本件第二審訴訟費用額確定為1,500元，
    爰諭知如主文第2 項所示。
六、據上論結，本件上訴為無理由，依民事訴訟法第436條之32
    第1項、第2項、第436條之29第2款、第449條第1項、第78條
    、第436條之19第1項，判決如主文。
中　　華　　民　　國　　111 　年　　2 　　月　　25　　日
                  民事第四庭    審判長法  官  蔡政哲
                                      法  官  姚水文
                                      法  官  陳雯珊
以上正本係照原本作成。　　　　　　　　　　　　　　
本判決不得再上訴。　　
中　　華　　民　　國　　111 　年　　2 　　月　　25　　日
                                      書記官  周儀婷